【裁判字號】    89,上更(二),154
【裁判日期】    891116
【裁判案由】    侵占等
【裁判全文】
臺灣高等法院刑事判決                        八十九年度上更(二)字第一五四號
    上  訴  人
    即  被  告  乙○○
    選任辯護人  李振燦
右上訴人，因侵占等案件，不服臺灣台北地方法院八十四年度訴字第一七五九號，中
華民國八十五年一月十八日第一審判決（起訴案號：臺灣台北地方法院檢察署八十四
年度偵字第三九九二號）提起上訴，經判決後，由最高法院第二次發回更審，本院判
決如左：
    主      文
原判決撤銷。
乙○○無罪。
    理      由
一、公訴意旨略以：乙○○與甲○○係初中同學關係，七十七年十月起，由甲○○將
    其所有位於台北市○○○路之房地，向華南銀行設定抵押貸款出資經營，共同在
    台北市○○街六十號七樓設立寶地有限公司。由甲○○擔任負責人、乙○○擔任
    總經理，負責實際業務，從事進出口貿易業務。八十年間設立寶地有限公司全年
    營業額已達新台幣（下同）四千二百萬元。八十年八月間乙○○見甲○○對公司
    業務並不熟悉，竟意圖為自己及第三人不法之利益，違背其任務，在甲○○不知
    情之下，擅自在台北市○○街寶地有限公司同址開設經營相同業務之保地實業股
    份有限公司，使用寶地有限公司之房址、電話等生產設備，以所營保地實業股份
    有限公司名義，對外招攬經營與寶地有限公司相同之業務。將寶地有限公司之業
    務陸續俱移轉於其所營之保地實業股份有限公司，並使用寶地有限公司之房址、
    電話等資產設備營業。其中八十一年間乙○○所營保地實業股份有限公司使用寶
    地有限公司電話、傳真費用共約二十九萬元。皆由寶地有限公司支應。乙○○俱
    未支付費用。致生損害於寶地有限公司。至八十一年十二月間，寶地有限公司因
    營業額未達標準，暫停營業。迄八十三年十月間甲○○始發現上情等情，認乙○
    ○有犯刑法第三百四十二條第一項之背信罪嫌。
二、本件公認人認為被告有上述背信行為，不外以告訴人甲○○在偵查中之指訴，及
    其提出之保地實業股份有限公司（以下簡稱保地公司）登記事項卡、股東名單、
    寶地有限公司（下稱寶地公司）八十年、八十一年電話傳真明細表為其依據。惟
    查被告自始否認有何背信行為，供稱寶地公司因銀行貸款無法償還，公司負責人
    即告訴人甲○○即表明退夥，並於八十一年出國，至八十三年始返國，致公司無
    法正常運作，被迫停業，被告於八十一年在原址成立保地公司，所應支付之電話
    及傳真費用，均由保地公司支付，有該項費用支出明細表及保地公司與華南銀行
    存款往來明細表可憑，被告並無背信或侵占行為等語。
三、經查告訴人甲○○係寶地公司負責人，被告於八十一年在寶地公司原址自行成立
    保地公司，告訴人甲○○應無不知之理。縱令被告未事先告知，但保地公司於八
    十年申請登記，八十一年正式成立，如非甲○○默許，被告不可能在寶地公司同
    一處所經營新成立之保地公司，其理甚明。且甲○○於八十一年九月間出國（八
    十三年始返國）時，因寶地公司向銀行抵押借款之款項無法清償，利息已無法支
    付，公司已陷於營運困難之狀況，已準備結束公司經營，於八十一年甲○○出國
    時，業經被告通知甲○○，此為甲○○不爭之事實，並有被告致甲○○之信函原
    件及臺灣土地銀行訴請寶地公司、甲○○、乙○○連帶清償借款之臺灣台北地方
    法院八十三年度重訴字第一九二號民事判決可憑，甲○○身為公司負責人，於公
    司營業發生困難時出國，任令公司無法正常經營，導致業績衰退，終至被迫停業
，甲○○難辭其責，其片面指責被告將寶地公司業務陸續移轉於其所經營之保地
    公司云云，固非可採。至被告在寶地公司原址經營保地公司，使用寶地公司原有
    電話、傳真等設備一節，固為被告所不否認，惟被告新成立之保地公司均按其實
    際使用情形支付電話費及傳真費用，有其提出之支出明細表及原審法院向華南銀
    行城東分行函調之保地公司與該銀行存款往來明細表在卷可憑，甲○○對上項明
    細表之真正亦不爭執，被告之前開辯解，即非不可採信。本件告訴人之所以提出
    告訴，係因寶地公司結束營業後，被告未將公司全部帳冊憑證提出說明，被告則
    因無法向銀行取得相關支票等憑證，致無法清楚交待，以致雙方發生誤會，經本
    院向銀行調取相關支票核對後，已獲澄清，告訴人方面已無異議，業經甲○○於
    本院更審中到庭陳明。
四、綜上所述，被告並無背信之不法意圖與行為，檢察官所起訴犯罪事實，經查並無
    確切之證據足資證明，依法即應諭知被告無罪之判決。至被告是否另有侵占寶地
    公司款項，係屬起訴以外之另一事實（事實上此部分經告訴人甲○○核對帳冊資
    料後，已認為被告並無侵占行為），與起訴部分無關，本院無從審究。
五、原審未予詳查，遽依業務侵占罪論科，尚非適當。被告上訴意旨指摘原判決不當
    ，為有理由，應將原判決撤銷，改判被告無罪。
據上論斷，應依刑事訴訟法第三百六十九條第一項前段、第三百六十四條、第三百零
一條第一項，判決如主文。
本案經檢察官劉永清到庭執行職務。
中      華      民      國    八十九    年     十一     月     十六     日
                              臺灣高等法院刑事第十九庭
                                  審判長法  官  陳  祐  治
                                        法  官  魏  新  國
                                        法  官  劉  叡  輝
右正本證明與原本無異。
檢察官如不服本判決應於收受送達後十日內向本院提出上訴書狀，其未敘述上訴之理
由者並得於提起上訴後十日內向本院補提理由書（均須按他造當事人之人數附繕本）
。
                                        書記官  葉  炳  宏
中      華      民      國    八十九    年     十一     月     十七     日


司法院資訊處製作；財團法人民間司法改革基金會備份。
